臺灣臺中地方法院刑事判決　　　　　　　　　　　　九十三年度訴字第一九一五號
　　公　訴　人　臺灣臺中地方法院檢察署檢察官
　　被　　　告　甲○○
右列被告因違反毒品危害防制條例等案件，經檢察官提起公訴（九十三年度偵緝字第
九四三號），本院判決如左：
    主  文
甲○○轉讓第一級毒品，累犯，處有期徒刑壹年陸月。
    事  實
一、甲○○之素行不佳，曾因違反槍砲彈藥刀械管制條例案件及肅清煙毒條例案件，
    分別經法院判決判處有期徒刑八月及三年六月確定後（確定判決分別為最高法院
    民國八十二年度台上字第一０八四號及本院八十二年度訴字第四０四三號），合
    併送監執行，於八十四年五月九日假釋中付保護管束出監；詎其於假釋期間中，
    因故意更犯恐嚇罪及違反麻醉藥品管理條例之罪，分別經臺灣南投地方法院及臺
    灣高等法院臺中分院以八十六年度易字第二八九號判決及八十六年度上易字第二
    三四七號判決判處有期徒刑八月及六月確定後，經臺灣高等法院臺中分院以八十
    六年度聲字第一０九五號裁定合併定應行刑為有期徒刑一年確定，其前之假釋亦
    因之撤銷，而須執行所餘殘刑，再經入監合併執行後，復於八十八年六月十一日
    假釋中付保護管束出監，而於八十九年八月二十八日縮刑期滿未經撤銷假釋，其
    未執行之刑，以已執行論。詎甲○○仍不知悔改，復於九十二年八月九日下午一
    時許，在臺中縣烏日鄉○○路便行巷二九八號居處，因前來拜訪之友人謝孟宏向
    其索討第一級毒品海洛因施用，竟即基於轉讓第一級毒品海洛因之犯意，以其所
    有之海洛因少許加水調和後，置於謝孟宏所有自行攜來之注射針筒內後，復行將
    該注射針筒交還謝孟宏，而無償轉讓該第一級毒品海洛因予謝孟宏，供謝孟宏自
    行施打於手臂血管使用。惟謝孟宏因甲○○置入針筒內之海洛因劑量過高，於施
    用後未久，即呈臉色發白與昏迷之狀態，甲○○與在場之友人乙○○等，亦發覺
    謝孟宏之情形有異，惟無論如何叫喚，謝孟宏均仍昏迷不醒。甲○○因其前開提
    供第一級毒品海洛因之危險前行為，負有防免謝孟宏死亡結果發生之救護義務，
    而其在見到謝孟宏陷入昏迷不醒之情形下，亦得認識到謝孟宏之生命已陷於危險
    ，詎其竟仍因擔心如將謝孟宏送醫，謝孟宏因施用毒品之行為，假釋有被撤銷之
    可能，乃欲將謝孟宏送回工作處所休息，而另向他人借車以載送謝孟宏，並與謝
    孟宏之友人相約會面之地點，復因未見謝孟宏之友人，而與乙○○另行購買晚餐
    食用等因素，一再拖延送醫之時機，迨至同日晚上九時三十分許，始將謝孟宏送
    入中國醫藥大學附設醫院急救，惟謝孟宏到院時，已無自發性之心跳與呼吸，雖
    經醫師加以急救，仍於同日晚上十時三十分許宣告急救無效死亡。
二、案經檢察官自動檢舉偵查起訴。
    理  由
一、訊據被告甲○○矢口否認右揭犯行，辯稱：系爭第一級毒品海洛因係伊與謝孟宏
    各出新臺幣（下同）五百元所合資購買，伊並無免費提供施打使用之轉讓行為；
    且伊當天亦有施用海洛因，施用之劑量與謝孟宏相同，伊不知謝孟宏會死亡云云
    。惟查：
  (一)被告甲○○於警詢及相驗檢察官訊問時，本已自承：「今天謝孟宏施打毒品海洛
    因是由我免費提供他施打」（見相驗卷第十一頁警詢筆錄）、「他之前問我有毒
    品可以給他施用？我便給他毒品，他施打在手臂」、「（死者施用之毒品是你替
    死者裝入針筒？）是我以吸管裝入針筒內」、「（針筒何人所有？）是死者給我
    的」（見相驗卷第四十三頁反面、第四十八頁檢察官訊問筆錄）；直至九十三年
    六月二十五日經緝獲後檢察官訊問時，仍自承：「（謝孟宏所施用之毒品是你給
    他的？）是，當天是謝孟宏在我家裡給他的」、「（之前你在檢察官於相驗時候
    所言實在否？）實在」（見偵緝卷第三十二頁、第三十三頁）；參諸證人乙○○
    （案發當天在場之人）證稱：「我到了甲○○家後約隔了二十分鐘左右，就看到
    死者（謝孟宏）來找甲○○，然後在房內我就看到謝孟宏自褲子口袋內拿出注射
    針筒給甲○○，後來又見謝孟宏以針筒注射海洛因‧‧‧」、「當時我們都在甲
    ○○家，我看電視與甲○○聊天，後來死者喊甲○○要毒品施用，甲○○給裝好
    之毒品之針筒內，交給死者，死者就在電視旁邊施用」等語（見相驗卷第十三頁
    反面警詢筆錄、第四十五頁檢察官訊問筆錄），足認被告確有無償轉讓第一級毒
    品海洛因之行為，且被害人謝孟宏所施用之海洛因，係由被告親自裝填於注射針
    筒內後，始將注射針筒交還被害人。
  (二)又被害人謝孟宏於施打海洛因未久後，如何即呈現臉色發白與昏迷之狀態，無論
    甲○○與乙○○等人如何叫喚，均仍昏迷不醒，而甲○○等人因擔心如將被害人
    送醫，被害人因施用毒品之行為，假釋有遭撤銷之可能，遂決定將被害人送回工
    作處所，又因甲○○與乙○○並無車輛可載送，而須另向他人借車，復因與被害
    人之友人聯絡會面轉交被害人之地點，然彼此遲未會面，而與乙○○先行購買晚
    餐自行食用等因素，致一再拖延送醫之時機，迨至同日晚上九時三十分許，始將
    被害人送入中國醫藥大學附設醫院急救等情，亦據證人乙○○（被告之友人）、
    劭鴻毅、賴義松、馮佳德（被害人之友人）等，於警詢或檢察官訊問中分別證述
    甚詳，且為被告所不否認。然被害人因甲○○之遲延送醫，到院時已無自發性之
    心跳與呼吸，雖經醫師施以急救，仍於同日晚上十時三十分許宣告不治死亡，經
    臺灣臺中地方法院檢察署檢察官相驗採集被害人之血液送驗後，法務部調查局以
    器相層析質譜儀分析法確認檢驗結果認被害人之血液含總嗎啡 0.103μg/ml，再
    經法務法醫研究所函覆有關血液中總嗎啡數值 0.103μg/ml是否足以致死案，法
    務部法醫研究所研究意旨認為：依醫學文獻所載二十七件海洛因致死案例中，死
    者血液中含嗎啡濃度之範圍（0.050μg/ml～3.000μg/ml），本案受檢者（即被
    害人）血液中所含嗎啡劑量有可能導致死亡等情，亦有中國醫藥學院附設醫院法
    醫參考病歷資料、臺灣臺中地方法院檢察署檢察官勘驗筆錄、相驗屍體驗斷書、
    相片五張、法務調查局九十二年九月二十六日調科壹字第 09200325760號檢驗通
    知書、法務部法醫研究所九十三年八月五日法醫毒字第0930002587號函分別附卷
    可稽，足認被害人確係因施用海洛因過量，且被告遲延送醫而死亡。
  (三)按施用海洛因足以戕害人體健康、危及生命安全，毒品危害防制條例因其強烈之
    危險性，特別將之列為第一級毒品，並禁止製造、運輸、販賣、轉讓、持有或施
    用，且設有違反時之刑罰法律效果。被告甲○○因其無償轉讓第一級毒品海洛因
    予被害人謝孟宏之行為，已屬毒品危害防制條例第八條第一項所規範應加處罰之
    犯罪行為，且其因此危險前行為，自負有防免被害人死亡結果發生之救護義務，
    而其依被害人施用海洛因後未久，即呈臉色發白、昏迷不醒之情狀，亦應得認識
    到被害人之生命已陷於險境，理應儘速將被害人送醫急救，詎其竟仍因擔心如將
    被害人送醫，被害人之假釋有被撤銷之可能，乃欲將被害人送回工作處所休息，
    復因另向他人借車、與被害人之友人相約會面轉交被害人，自行與乙○○購買晚
    餐食用等無關緊要之因素，一再拖延送醫之時機，迨至同日晚上九時三十分許，
    始將謝孟宏送醫急救，致被害人到院時，已無自發性之心跳與呼吸，延至同日晚
    上十時三十分許宣告不治死亡，被告之不作為與被愛人謝孟宏之死亡間顯有相當
    因果關係，自應負過失致人於死之罪責，其所辯並無足採。
  (四)綜上所述，本件事證明確，被告犯行堪以認定。
二、核被告甲○○所為，係犯毒品危害防制條例第八條第一項之轉讓第一級毒品罪及
    及刑法第二百七十六條第一項之過失致人於死罪。其就上開所犯二罪間，有原因
    與結果之牽連關係為牽連犯，應依刑法第五十五條之規定，從一重之轉讓第一級
    毒品罪處斷。查被告曾因違反槍砲彈藥刀械管制條例案件及肅清煙毒條例案件，
    分別經法院判決判處有期徒刑八月及三年六月確定後，合併送監執行，於八十四
    年五月九日假釋中付保護管束出監，然因於假釋期間，更犯恐嚇罪及違反麻醉藥
    品管理條例之罪，分別經臺灣南投地方法院及臺灣高等法院臺中分院判處有期徒
    刑八月及六月確定後，經臺灣高等法院臺中分院以八十六年度聲字第一０九五號
    裁定定應行刑為有期徒刑一年確定，其前之假釋亦因之撤銷，而須執行所餘殘刑
    ，再經入監合併執行後，復於八十八年六月十一日假釋中付保護管束，而於八十
    九年八月二十八日縮刑期滿未經撤銷假釋，其未執行之刑，以已執行論等情，亦
    有其臺灣高等法院被告全國前案紀錄表在卷可按，其於受有期徒刑之執行完畢後
    五年內，再犯本件有期徒刑以上之罪，為累犯，應依法加重其刑。爰審酌本件被
    告犯罪之發生原因、經過情形與肇致被害人死亡之犯罪結果，被告於犯後雖未能
    坦承犯行，且未與被害人家屬達成和解，然其與被害人本為朋友之關係，對於被
    害人並無任何不法之意圖，且本件犯罪之發生，係因被害人主動向被告索討海洛
    因施用所致，及被告之素行與被害人之母丁○○之意見等一切情狀，予以量處如
    主文所示之刑，以示懲儆。
據上論斷，應依刑事訴訟法第二百九十九條第一項前段，毒品危害防制條例第八條第
一項，刑法第十一條前段、第二百七十六條第一項、第五十五條、第四十七條，罰金
罰鍰提高標準條例第一條前段，判決如主文。
本案經檢察官丙○○到庭執行職務。
中      華      民      國    九十三    年      十      月     十九     日
                          臺灣臺中地方法院刑事第六庭
0                             審判長法  官 簡  源  希
                                    法  官 林  念  祖
                                    法  官 鄧  敏  雄
右正本證明與原本無異。
如不服本判決，應於判決送達後十日內向本院提出上訴狀，上訴於臺灣高等法院臺中
分院( 須附繕本 )。
                                    書記官
中      華      民      國    九十三    年      十一    月    二十三    日
附錄本案論罪科刑法條全文：
毒品危害防制條例第八條第一項
轉讓第一級毒品者，處一年以上七年以下有期徒刑，得併科新臺幣一百萬元以下罰金。
刑法第二百七十六條第一項
因過失致人於死者，處二年以下有期徒刑、拘役或二千元以下罰金。
